【裁判字號】    95,交上易,18
【裁判日期】    950615
【裁判案由】    過失致死
【裁判全文】
臺灣高等法院高雄分院刑事判決        95年度交上易字第18號
上  訴  人  臺灣高雄地方法院檢察署檢察官
上  訴  人
即  被  告  乙○○
上列上訴人等因被告過失致死案件，不服臺灣高雄地方法院94年
度交易字第117 號中華民國95年2 月10日第一審判決（起訴案號
：臺灣高雄地方法院檢察署93年度偵字第25372 號），提起上訴
，本院判決如下：
     主  文
上訴駁回。
     事  實
一、乙○○考領有小型車普通駕駛執照，於民國（下同）93年10
    月28日16時許，駕駛車號WT-0916 號自用小貨車，沿高雄市
    楠梓區○○路由東往西行駛，途經加昌路與加昌路127 巷之
    無號誌Ｔ字型交岔路口時，乙○○在該交岔路口左轉（因加
    昌路東西向道路間約有寬18.4公尺之捷運工地，故乙○○在
    自加昌路西向車道左轉後，即呈由北往南方向直行），行經
    加昌路東向車道欲進入加昌路127 巷內時，本應注意汽車行
    駛至無號誌之交岔路口時應減速慢行，且支線道車應暫停讓
    幹線道車先行，並應注意車前狀況，隨時採取必要之安全措
    施，以避免危險之發生；且依當時天候晴，日間自然光，路
    面乾燥無缺陷，視距良好，依其智識、能力亦無不能注意之
    情事。竟於將經過加昌路東向車道欲駛入加昌路127 巷時，
    疏未注意加昌路東向車道之左右來車而貿然前行，適有楊丕
    送騎乘車號XOB-069 號重型機車沿加昌路東向車道由西往東
    行駛，亦疏未注意行經無號誌之交岔路口應減速慢行，乙○
    ○見狀閃避不及，其所駕駛之小貨車車頭擦撞楊丕送所騎乘
    機車之左側車身，致楊丕送人車到地，受有頭部外傷、硬腦
    膜下出血之傷害之傷害。楊丕送經送醫急後，延至93年10月
    31日上午9 時，終因頭部外傷（硬腦膜下出血）不治死亡。
    乙○○肇事後，於其犯罪未發覺前，主動向據報前往處理之
    員警陳天進坦承肇事而接受裁判。
二、案經楊丕送之配偶甲○○○訴由高雄市政府警察局楠梓分局
    報請台灣高雄地方法院檢察署檢察官偵查起訴。
    理  由
壹、程序方面
    按被告以外之人於審判外之言詞或書面陳述，除法律有規定
    者外，不得作為證據；又被告以外之人於審判外之陳述，雖
    不符刑事訴訟法第159 條之1 至第159 條之4 之規定，而經
    當事人於審判程序同意作為證據，法院審酌該言詞陳述或書
    面陳述作成時之情況，認為適當者，亦得為證據；另當事人
    、代理人或辯護人於法院調查證據時，知有第159 條第1 項
    不得為證據之情形，而未於言詞辯論終結前聲明異議者，視
    為有前項之同意，刑事訴訟法第159 條第1 項、第159 條之
    5 分別定有明文。本件檢察官、辯護人（本院言詞辯論前解
    除委任）及被告於本院審判程序時，就原審判決所引用各項
    證據（含傳聞證據、非傳聞證據及符合法定傳聞法則例外之
    證據）之證據能力均明示同意有證據能力（見本院卷第32頁
    ），且於本院言詞辯論終結前，檢察官、被告對於卷附具有
    傳聞證據性質之證據，既均已知其情，均未聲明異議，本院
    認該具有傳聞證據性質之證據，並無任何違法取證之不適當
    情形，以之作為證據使用係屬適當，自得採為認定被告犯罪
    事實之證據。
貳、實體方面：
一、上揭事實，業據上訴人即被告乙○○（下稱被告）在本院審
    理時坦承不諱（見本院卷第63頁），且查：
  (一)按車輛行經無號誌之交岔路口，應減速慢行，作隨時停車之
    準備，且支線道車應暫停讓幹線道車先行，為道路交通安全
    規則第93條第1 項第2 款及第102 條第1 項第2 款所明文。
    查被告考領有小型車普通駕駛執照，此有被告之駕駛執照查
    詢結果表在卷可稽，被告顯不能諉為不知，自屬被告應注意
    之事項。再依當時客觀情形，天候晴、日間自然光線，路面
    乾燥無缺陷，視距良好等情，此有道路交通事故調查報告表
    1 份附卷可查（見警卷第7 、8 頁），是以依被告之智識、
    能力並無不能注意之情事，被告自應注意行經無號誌之交岔
    路口，應減速慢行，作隨時停車之準備，且支線道車應暫停
    讓幹線道車先行。
  (二)本件肇事地點在高雄市○○區○○路東向車道與加昌路127
    巷之交岔路口處（因加昌路東西向道路間約有寬18.4公尺之
    捷運工地，故車輛自加昌路西向車道左轉後，即呈由北往南
    方向直行，亦即加昌路東向車道與加昌路127 巷係呈十字型
    交岔路口），肇事前被告駕駛之小貨車車行方向為沿加昌路
    由東向西行駛，至上開交岔路口處時左轉加昌路127 巷而呈
    由北往南方向，欲穿越加昌路東向車道進入加昌路127 巷；
    被害人楊丕送則騎乘機車沿加昌路由西往東直行欲通過該交
    岔路口。於本件肇事後，被告駕駛之小貨車停置於該交岔路
    口靠南處，車頭距加昌路南側延伸線約1.5 公尺，而被害人
    之機車後車輪則卡在小貨車左側車頭下，小貨車車身下方則
    留有機車之刮地痕2.6 公尺，此有道路交通事故現場圖及照
    片7 張附卷可證（見警卷第6 頁、第9 至12頁）。綜合該小
    貨車與機車之關係位置及形態、行車方向、路線觀之，可見
    被告於行經該無號誌之交岔路口處，未減速慢行，作隨時停
    車之準備，且被告為支線道車，卻未暫停讓幹線道車先行，
    致撞及被害人所騎乘機車之左側車身無訛。
  (三)觀諸兩車之車損位置，小貨車車頭前方有黑色擦痕，高度與
    機車把手高度相符，而右前車燈蓋有自左上至右下之斜向擦
    痕，與機車左後方車身上金屬標誌高度相符等情，有偵查中
    之勘驗筆錄及照片14張在卷可稽（見93年度相字第1866號相
    驗卷第16頁、警卷第14至20頁），且肇事後機車之刮地痕係
    在小貨車車身下方，而機車則卡在小貨車左側車頭下，足認
    應係被告駕駛之小貨車於行進間車頭撞及被害人所騎乘機車
    之左側車身，而非由機車撞擊呈靜止狀態之小貨車無疑。又
    證人即到場處理之員警陳天進於原審審理時到庭結證稱：當
    時工地之圍籬僅約有離地40至50公分之高度無法透視，圍籬
    上方之鐵絲網即可穿透視線等語（見原審卷第45至47頁），
    並有現場照片2 張在卷可稽（見警卷第9 頁）。是加昌路該
    路段之捷運工地圍籬既非完全無法透視之鐵板，且被告駕駛
    之小貨車駕駛座位又較一般轎車為高，加昌路東向車道之來
    車顯在被告之目視範圍內。至被告稱：當時有一部大貨車亦
    行駛於加昌路東向車道而至該交岔路口處，致其無法看到被
    害人之機車，該大貨車司機尚指示其可逕行通過云云，惟目
    擊證人余有益於檢察官偵查中到庭結證稱：當時附近沒有別
    的車子等語（見93年度偵字第25372 號卷第6 頁），已難認
    有何大貨車通過之事。況縱當時確有一部大貨車行駛至該交
    岔路口並指示其可逕行通過，被告於轉正後行經上開加昌路
    127 巷（支線道）與加昌路（幹線道）交岔路口時，仍應減
    速慢行，注意左右來車，並禮讓幹線道上之被害人機車先行
    。是被告於檢察官偵查中及原審審理時所辯上開各情，均不
    足採信。綜上所述，被告上開就本件車禍之發生確有過失之
    自白，核與事實相符，自堪採信。
  (四)被害人楊丕送騎乘上開機車行經無號誌之交岔路口，並未減
    速慢行，作隨時停車之準備之事實，業據證人余有益於檢察
    官偵查中到庭結證稱：我當時背對加昌路在看電視，聽到有
    摩托車騎的蠻快的騎過去，過1 、2 秒就聽到「碰」一聲，
    我轉頭看到機車和一台箱型車相撞等語甚明（上開偵卷第6
    頁）。是被害人對於本件交通事故之發生亦有過失，惟被告
    對本件車禍事故既應負過失責任，自不因被害人同有過失責
    任而解免被告之過失責任。
  (五)被害人因本件交通事故，受有頭部外傷、硬腦膜下出血之傷
    害，經送醫急後，延至93年10月31日上午9 時，終因頭部外
    傷（硬腦膜下出血）不治死亡之事實，業經臺灣高雄地方法
    院檢察署檢察官督同法醫師相驗明確，有勘驗筆錄、驗斷書
    、相驗屍體證明書及相驗報告書等在卷可憑（見93年度相字
    第1866號相驗卷第16、17、18至26、28頁）。是被害人楊丕
    送之死亡，與被告之過失行為間確有具有相當因果關係甚明
    。本件事證已臻明確，被告犯行洵堪認定，應予依法論科。
  (六)至本件經送高雄市政府交通局車輛行車事故鑑定委員會及覆
    議鑑定委員會鑑定結果，均認被告轉彎車未讓直行車先行為
    肇事主因，固有該2 鑑定委員會鑑定書各1 份在卷可憑。惟
    按車輛行經交岔路口時，轉彎車應讓直行車先行，但直行車
    尚未進入交岔路口，而轉彎車已達中心處開始轉彎，直行車
    應讓轉彎車先行，為道路交通安全規則第102 條第1 項第6
    款所明定。本件被告所駕駛之小貨車固原為轉彎車，惟因加
    昌路中心線部分約有寬18.4公尺之捷運工地，故車輛自加昌
    路西向車道左轉後即呈由北往南方向直行之狀態，業如前述
    ，是被告自加昌路西向車道左轉後，即呈由北往南方向直行
    欲通過加昌路東向車道，應已非轉彎車輛，自無轉彎車應讓
    直行車先行之問題。是被告就本件交通事故之過失應係行經
    無號誌之交岔路口未減速慢行，作隨時停車之準備，且支線
    道（加昌路127 巷）車未暫停讓幹線道（加昌路）車先行，
    上開鑑定結果尚有未合，附此敘明。
三、查被告所考領之駕駛執照為普通小客車執照，並非營業執照
    ，又無證據足資證明被告有以駕駛汽車為業之事實，自非從
    事業務之人甚明。是核被告所為，係犯刑法第276 條第1 項
    之過失致人於死罪。被告於肇事後犯罪未被發覺前，主動向
    到場員警坦承肇事犯罪，業經證人陳天進於原審審理時到庭
    證述明確（見原審卷第45至47頁）。被告對於未經發覺之犯
    罪自首而接受裁判，應依刑法第62條前段之規定，減輕其刑
    。
四、原審認被告罪證明確，因而適用刑法第276 條第1 項、第62
    條前段，罰金罰鍰提高標準條例第1 條前段規定，並審酌被
    告行經無號誌之交岔路口處未減速慢行，且支線道車未讓幹
    線道車先行，造成被害人死亡之結果，又未與被害人家屬達
    成和解，賠償被害人家屬所受損害，惟被害人行經該交岔路
    口亦未減速慢行，注意車前狀況，就本件車禍事故之發生亦
    有過失等一切情狀，量處有期徒刑8 月，經核原判決認事用
    法均無不合，量刑亦屬允當。檢察官上訴意旨以被告所犯疑
    為業務過失致死罪，且原判決量刑過輕；被告上訴意旨認原
    判決量刑過重，旨摘原判決不當，均無理由，應予駁回。
據上論斷，應依刑事訴訟法第368條，判決如主文。
本案經檢察官許月雲到庭執行職務。
中    華    民    國    95    年    6     月    15    日
                  刑事第四庭    審判長法  官 蕭權閔
                                      法  官 陳吉雄
                                      法  官 林水城
以上正本證明與原本無異。
本判決不得上訴。
中    華    民    國    95    年    6     月    15    日
                                      書記官 吳新貞
附錄本判決論罪科刑法條：
中華民國刑法第276條第1項
因過失致人於死者，處2 年以下有期徒刑、拘役或2 千元以下罰
金。


司法院資訊處製作；財團法人民間司法改革基金會備份。
